【裁判字號】    91,訴,708
【裁判日期】    920429
【裁判案由】    違反著作權法
【裁判全文】
臺灣臺北地方法院刑事判決                          九十一年度訴字第七八號
    公  訴  人  臺灣臺北地方法院檢察署檢察官
    被      告  乙○○
    選任辯護人  李振林
右列被告因違反著作權法案件，經檢察官聲請以簡易判決處刑（九十年度偵字第七三
九九號），本院認為不宜以簡易判決處刑，改以通常程序判決如左：
    主  文
乙○○共同連續意圖銷售而擅自以重製之方法侵害他人之著作財產權，處有期徒刑拾
月。扣案光碟片拾片（本院簡卷第七十至七三、七五至八十頁參照）均沒收。
    事  實
一、乙○○係設於臺北市○○街十一之二號四樓「精聯科技股份有限公司」（下稱精
    聯科技公司）之負責人，明知「MS Windows 3.0」、「MS Windows 95」、「MS
    Windows 98 Sec.」、「MS Windows 2000 Professional」、「MS Windows Me」
    、「MS Word 97 SR-1」、「MS Access 97 SR-1」、「MS Excel 97 SR-1」、「
    MS Outlook 97 SR-1」、「MS PowerPoint 97 SR-1」、「MS Word 2000 SR-1」
    、「MS Access 2000 SR-1」、「MS Excel 2000 SR-1」、「MS FrontPage 2000
    SR-1」、「MS PowerPoint 2000 SR-1」、「MS Outlook 2000」、「MS Visual
    FoxPro 6.0」等電腦程式著作為美商微軟公司享有著作權之電腦程式著作，竟與
    受僱精聯科技公司業已成年之電腦工程師，共同基於意圖銷售、營利之概括犯意
    聯絡，自八十八年間起，於銷售電腦硬體設備時，應客戶之要求，未經上開著作
    權人之同意或授權，連續在上址或精聯科技公司設在台北市○○路○段一九八號
    之門市部，擅自重製侵害前開著作權人享有著作權之電腦程式著作光碟，並將前
    開著作安裝於電腦硬碟中，且明知灌有前揭擅自重製上開著作之電腦硬體設備為
    侵害著作權之物，意圖營利而交付予不特定之人。嗣於八十九年十一月九日、十
    二月一日美商微軟公司之調查人員向精聯科技公司購買電腦二台而知悉上情，並
    於九十年三月十九日十五時三十分及十五時四十分許，由臺北市政府警察局中正
    第二分局持臺灣臺北地方法院檢察署檢察官簽發之搜索票，在臺北市○○街十一
    之二號四樓（下稱福州街公司）及台北市○○路○段一九八號（下稱南昌路門市
    ）精聯科技公司查獲其所有之電腦十一台、客戶所有之電腦一台內安裝未經著作
    權人同意或授權內含上開電腦程式著作，並扣得擅自重製之光碟十一片（均詳如
    附表，其中一片VC++ 6.0著作權非屬告訴人所有）、訂購單三十一份。
二、案經被害人美商微軟公司委由代理人林婷玉、郭慧雯律師訴請臺灣臺北地方法院
    檢察署檢察官偵查起訴。
    理  由
一、按中華民國美利堅合眾國友好通商航海條約第六條之規定，係指中華民國、美利
    堅合眾國（下稱美國）兩國之國民、法人及團體在締約國有訴訟權，因而美國方
    面在我國所進行之訴訟，應依我國訴訟法之規定而言。至於所進行訴訟之代理人
    是否合法代理，授與代理權者是否有權代表法人、公司為訴訟，因屬私法性質，
    仍應依其適用之準據法定之。因之美國公司在我國所進行之訴訟，有關其公司是
    否成立享有法人人格、公司之組織、權限及公司之行為能力、責任能力等，仍應
    依美國之本國公司法或其他法律定之。最高法院八十八年度台非字第三五號判決
    可資參照。查美商微軟公司委請調查人員於八十九年十一月間向精聯科技公司分
    別購買電腦二台發現有侵害其著作權行為之事實，再由該公司有權之人員授權提
    出告訴，並經我駐西雅圖台北經濟文化辦事處於九十年一月三十日簽證，則本件
    告訴應認為有合法代理，先予敘明。
二、訊據被告乙○○矢口否認右揭犯行，辯稱：公司所有電腦軟體都有合法版權，扣
    案光碟片係員工所有云云。惟查：右揭事實，業據被告乙○○於警訊中供稱：查
    獲訂購單上註明安裝非法軟體（電腦程式著作）之紀錄均是客戶要求後免費幫客
    人安裝等語。於偵查中供稱：我們不是每個客戶購買電腦都幫他們安裝軟體，公
    司行號購買不會幫忙安裝，我們是針對個人客戶，也沒有收費，公司賣電腦安裝
    軟體純粹是服務，並非搭售等語。次查：按告訴人美商微軟公司銷售之軟體產品
    即電腦程式著作，在每套軟體使用者合約書上均會載明一份使用軟體安裝於一台
    電腦上，而每套軟體上有一組金鑰（一組文數字組合），軟體安裝於電腦上時，
    必須輸入金鑰，電腦本身就會產生一列序號（四組數字），假如同一個軟體金鑰
    輸入不同電腦時，均會產生序號前面三組號碼相同，第四組數字未必相同。所以
    從前三組號碼，就可判斷是否用同一個軟體金鑰安裝該台電腦內。查被告提供合
    法軟體即電腦程式著作經告訴代理人及電腦工程人員、檢察事務官、被告及選任
    辯護人共同勘驗結果：「MS-DOS6.22」被告乙○○已出具正版軟體、福州街公司
    編號W3興W9電腦內安裝之「MS OFFICE 2000」與被告乙○○提供正版電腦程式所
    產生序號相同外，其餘電腦程式所產生序號均不相同，有勘驗軟體紀錄表及勘驗
    紀錄照片一冊附卷可稽，被告雖提出購買統一發票作為佐證，然被告亦供稱其公
    司大部分電腦銷售公家機關，而公家機關都是購買合法軟體，亦有被告提出買賣
    合約書在卷，足證被告提出統一發票亦無法證明被告上開軟體有合法授權。又查
    ：福州街公司編號W3與W9電腦所安裝「MS-OFFICE 2000」軟體，其序號前三組數
    字與被告乙○○提出有合法授權「MS-OFFICE 2000」軟體安裝予電腦序號相同表
    示係同一個軟體所安裝，被告乙○○雖辯稱其購買該套「MS-OFFICE 2000」係企
    業版已被授權，然該企業版亦屬單機版，僅其功能較多而已，業據告訴代理人陳
    述明確，且被告乙○○係將該套軟體分別安裝自己公司電腦及客戶電腦內，顯非
    在授權範圍內。另查：福州街公司查扣未經合法授權之光碟片十一片，其中一片
    「MS -OFFICE 2000」軟體金鑰（GC613-GT Q62（光碟片上誤寫為G7Q62）-FP876
    -94FB R-D3DX8」亦張貼於南昌路門市維修處上，經安裝於電腦時產生序號為「0
    0000-000-0000000-00000」與告訴人派員於八十九年十一月間向被告經營公司所
    購買二台電腦內安裝「MS-OFFICE 2000」之序號前三組號碼相同。且南昌路門市
    維修處所亦貼有「WINDOWS」及「MS-OFFI CE 2000」軟體之金鑰，此有搜索時之
    電腦軟體紀錄表及照片一冊附卷可稽。益證被告等有將軟體安裝於客戶購買電腦
    內，然該軟體卻未經授權或同意，顯然非法重製並交付予第三人。復查：於福州
    街公司及南昌路門市搜索扣押之訂購單三十一份內，有多份訂購單記載客戶要求
    安裝之軟體，或免費提供軟體等情，亦與被告於警訊及偵查中供述相互符合。末
    查：被告辯稱扣案光碟片十一片非公司所有，係員工甲○○所有，然證人甲○○
    到庭證述卻否認該光碟片為其所有，況且該光碟片在南昌路門市維修處查獲，員
    工怎會甘冒犯法坐牢風險而將自己非法取得光碟片提供公司營利之用，顯不合常
    情，足證被告上開辯解，顯係卸責之詞，不足採信。本件事證明確，被告犯行洵
    堪認定。
三、核被告乙○○所為，係犯著作權法第九十一條第二項之意圖銷售而擅自重製他人
    著作罪及第九十三條第三款、第八十七條第二款明知為侵害著作權之物而意圖營
    利而交付罪。被告乙○○與知情之電腦工程師之間，有犯意聯絡及行為分擔，應
    係共同正犯。被告先後多次犯行，時間緊接，所犯均係構成要件相同罪名，顯係
    基於概括之犯意而為，均為連續犯，應依刑法第五十六條之規定論以一罪，並加
    重其刑。被告所犯上開二罪，有方法結果之牽連關係，為牽連犯，應依刑法第五
    十五條規定，從一重以意圖銷售擅自重製他人著作罪處斷。審酌被告犯罪之牟利
    目的、未經授權即擅自重製電腦程式著作之手段、對著作權人所生危害、行為時
    間之長短、犯罪後態度及被告擅自重製電腦程式而獲利之情形、嚴重破壞我國保
    護智慧財產權之國際形象及對於他人無體財產權的尊重等一切情狀，量處如主文
    所示之刑。扣案之光碟片十片，係被告等所有，且供犯罪所用之物，應依法宣告
    沒收之。至於安裝於精聯科技公司電腦內侵害告訴人著作權之軟體，被告供稱均
    已刪除，自毋庸宣告沒收，併此敘明。
四、據上論斷，應依刑事訴訟法第二百九十九條第一項前段、著作權法第九十一條第
    二項、第九十三條第三款、第八十七條第二款，刑法第十一條前段、第二十八條
    、第五十六條、第五十五條、第三十八條第一項第二款，判決如主文。
本案經檢察官王怡菁到庭執行職務。
中      華      民      國      九十二    年      四    月    二十九    日
                                臺灣臺北地方法院刑事第九庭
                                                    法  官  薛中興
右正本證明與原本無異。
如不服本判決，應於判決送達後十日內，向本院提出上訴狀（應附影本）。
                                                    書記官  王黎輝
中      華      民      國      九十二    年      四    月    二十九    日
附錄：著作權法第八十七條第二款、第九十三條第三款
附錄本案所犯法條全文
著作權法第九十一條
擅自以重製之方法侵害他人之著作財產權者，處六月以上三年以下有期徒刑，得併科
新台幣二十萬元以下罰金。
意圖銷售或出租而擅自以重製之方法侵害他人之著作財產權者，處六月以上五年以下
有期徒刑，得併科新台幣三十萬元以下罰金。
著作權法第九十三條
有下列情形之一者，處二年以下有期徒刑，得併科新台幣十萬元以下罰金︰
一  侵害第十五條至第十七條規定之著作人格權者。
二  違反第七十條規定者。
三  以第八十七條各款方法之一侵害他人之著作權者。
著作權法第八十七條
有下列情形之一者，除本法另有規定外，視為侵害著作權或製版權︰
一  以侵害著作人名譽之方法利用其著作者。
二  明知為侵害著作權或製版權之物而散布或意圖散布而陳列或持有或意圖營利而交
    付者。
三  輸入未經著作財產權人或製版權人授權重製之重製物或製版物者。
四  未經著作財產權人同意而輸入著作原件或其重製物者。
五  明知係侵害電腦程式著作財產權之重製物而仍作為直接營利之使用者。
附表：
被告侵害告訴人享有著作權軟體之種類及證據資料之位置
軟體種類                      證據資料之位置（九十年三月十九日搜索時編號）
MS Windows 3.0                編號W6電腦（福州街公司）
MS Windows 95                 編號W3、W4及W5等三部電腦（福州街公司）
MS Windows 98 Sec.            1、八十九年十二月一日自被告營業處所購買電腦
                                 乙台
                              2、編號W8及W9等二部電腦（福州街公司）
                              3、搜索扣押光碟片共三片（本院簡卷第七十、七
                                 五、七六頁參照）
MS Windows 2000 Professional  搜索扣押光碟片共乙片（本院簡卷第七二頁參照）
MS Windows Me                 1、搜索編號A1及A2等二部電腦（南昌路門市）
                              2、搜索扣押光碟片共二片（本院簡卷第七八及七
                                 九頁參照）
MS Word 97 SR-1               編號W4及W5等二部電腦（福州街公司）
MS Access 97 SR-1             編號W4及W5等二部電腦（福州街公司）
MS Excel 97 SR-1              編號W4及W5等二部電腦（福州街公司）
MS Outlook 97 SR-1            編號W4及W5等二部電腦（福州街公司）
MS PowerPoint 97 SR-1         編號W4及W5等二部電腦（福州街公司）
MS Word 2000 SR-1             1、八十九年十一月九日及十二月一日自被告營業
                                 處所購買電腦二台
                              2、編號W3、W8及W9等三部電腦（福州街公司）
                              3、搜索扣押光碟片共三片（本院簡卷第七一、七
                                 三及七七頁參照）
MS Access 2000 SR-1           1、八十九年十一月九日及十二月一日自被告營業
                                 處所購買電腦二台
                              2、編號W3及W9等二部電腦（福州街公司）
                              3、搜索扣押光碟片共三片（本院簡卷第七一、七
                                 三及七七頁參照）
MS Excel 2000 SR-1            1、八十九年十一月九日及十二月一日自被告營業
                                 處所購買電腦二台
                              2、編號W3、W8及W9等三部電腦（福州街公司）
                              3、搜索扣押光碟片共三片（本院簡卷第七一、七
                                 三及七七頁參照）
MS FrontPage 2000 SR-1        1、八十九年十一月九日及十二月一日自被告營業
                                 處所購買電腦二台
                              2、編號W3及W9等二部電腦（福州街公司）
                              3、搜索扣押光碟片共三片（本院簡卷第七一、七
                                 三及七七頁參照）
MS PowerPoint 2000 SR-1       1、八十九年十一月九日及十二月一日自被告營業
                                 處所購買電腦二台
                              2、編號W3、W8及W9等三部電腦（福州街公司）
                              3、搜索扣押光碟片共三片（本院簡卷第七一、七
                                 三及七七頁參照）
MS Outlook 2000               八十九年十二月一日自被告營業處所購買電腦乙台
MS Visual FoxPro 6.0          搜索扣押光碟片共乙片（本院簡卷第八十頁參照）


司法院資訊處製作；財團法人民間司法改革基金會備份。
